臺灣彰化地方法院民事判決
110年度小上字第1號
上  訴  人  王登農  

被上訴人    龍邦大第公寓大廈管理委員會

法定代理人  劉燦霖  
上列當事人間請求損害賠償事件，上訴人對於民國109年11月30
日本院彰化簡易庭109年度彰小字第321號第一審小額判決提起上
訴，本院不經言詞辯論，判決如下：
    主  文
上訴駁回。
第二審訴訟費用新臺幣1,500元由上訴人負擔。
    理  由
一、上訴意旨略以：
　㈠伊固曾為被上訴人第24屆管理委員會主任委員，惟主任委員
    或管理委員僅與全體區分所有權人之間存在委任關係，與管
    理委員會之間並無委任關係，從而兩造之間並無委任關係存
    在，自不該當民法第544條規定。原判決竟以伊擔任主任委
    員期間，對於每月應支付高第公寓大廈管理維護股份有限公
    司（下稱高第公司）之管理服務費及合歡保全股份有限公司
    （下稱合歡公司）之保全服務費均拒不給付，而認伊處理事
    務有過失，應依民法第544條規定對被上訴人負損害賠償責
    任，自有適用民法第544條法規不當之違背法令。
　㈡原審未命被上訴人舉證一般廠商請款也無須財務委員用印，
    主任委員仍有權撥款之事實，卻逕以卷內電費、電信費支出
    請准單資料，認定伊無須財務委員用印亦可撥款，原審並未
    賦予兩造就前揭事實有辯論之機會，逕為對伊不利之判斷，
    實有不適用民事訴訟法第277條、第278條證據法則規定之違
    背法令。
　㈢並聲明：1.原判決及假執行之宣告均廢棄；2.被上訴人於原
    審之訴駁回。
二、本件未行言詞辯論，無被上訴人聲明及陳述可資記載。
三、本院之判斷：
　㈠就上訴意旨㈠言：
　　⒈依公寓大廈管理條例第3條第9款規定，管理委員會係由區
      分所有權人選任住戶若干人為管理委員所設立之組織，旨
      在執行「區分所有權人會議決議事項」及「公寓大廈管理
      維護事務」，於完成社團法人登記前，僅屬非法人團體，
      固無實體法上完全之權利能力。然現今社會生活中，以管
      理委員會之名義為交易者比比皆是。於民事訴訟法已有第
      40條第3項：「非法人之團體，設有代表人或管理人者，
      有當事人能力」規定之外，公寓大廈管理條例更於第38條
      第1項明文規定：「管理委員會有當事人能力」，明文承
      認管理委員會有成為訴訟上當事人之資格，得以其名義起
      訴或被訴，就與其執行職務相關之民事紛爭享有訴訟實施
      權；並於同條例第6條第3項、第9條第4項、第14條第1項
      、第20條第2項、第21條、第22條第1項、第2項、第33條
      第3款但書，規定其於實體法上亦具享受特定權利、負擔
      特定義務之資格，賦與管理委員會就此類紛爭有其固有之
      訴訟實施權（最高法院98年度台上字第790號判決要旨參
      照）。復按所謂「當事人適格」，係指具體訴訟可為當事
      人之資格，得受本案之判決而言。此種資格，稱為訴訟實
      施權或訴訟行為權。判斷當事人是否適格，應就該具體之
      訴訟，依當事人與特定訴訟標的之法律關係定之。一般而
      言，訴訟標的之主體通常為適格之當事人。雖非訴訟標的
      之主體，但就該訴訟標的之權利或法律關係有管理或處分
      權者，亦為適格之當事人（最高法院96年度台上字第1780
      號判決要旨參照）。亦即就公寓大廈與他人間之紛爭，實
      體法上之權利義務主體仍為公寓大廈之區分所有權人，但
      得透過法律規定、規約或區分所有權人會議決議，依訴訟
      擔當法理，就所授權事項範圍內所生之私權爭議，以管理
      委員會作為訴訟擔當人，使其有訴訟實施權以進行訴訟。
　　⒉上訴人前揭所指：主任委員或管理委員僅與全體區分所有
      權人之間存在委任關係，與管理委員會之間並無委任關係
      等語，固非無見，惟按收益、公共基金及其他經費之收支
      、保管及運用，及管理服務人之委任、僱傭及監督等，均
      為管理委員會之職務，公寓大廈管理條例第36條第7款、
      第9款定有明文。原審既認定：上訴人擔任主任委員期間
      ，對於每月應支付高第公司之管理服務費及合歡公司之保
      全服務費均拒不給付，處理事務有過失而致生損害，依民
      法第544條應負損害賠償之責等情；則核諸該請求權之權
      利義務歸屬主體即委任人固為公寓大廈之區分所有權人或
      住戶，但管理委員會因組成員係經由全體區分所有權人選
      任，由區分所有權人授權取得前揭公寓大廈管理條例第36
      條權限，並由該規定明定法定職權，則依訴訟擔當之法理
      ，涉及該規定相關私權糾紛，自得由管理委員會為訴訟擔
      當人，以自己名義進行訴訟。從而原判決判命上訴人應對
      被上訴人負損害賠償責任，自無違誤，上訴人前揭指摘，
      並無理由。
　㈡就上訴意旨㈡言：
　　⒈按事實審法院本於職權，依自由心證取捨證據及認定事實
      ，若其取捨及認定並不違背法令，即不許當事人任意指摘
      此有不當，以為上訴理由（最高法院28年渝上字第28號判
      決、28年渝上字第1515號判決、40年台上字第1192號判決
      要旨參照）。又依民事訴訟法第436條之32第2項規定，第
      469條第6款之判決不備理由或理由矛盾之當然違背法令於
      小額事件之上訴程序並不準用，是小額事件中所謂違背法
      令，並不包含認定事實錯誤、取捨證據不當或就當事人提
      出之事實或證據疏於調查或漏未斟酌之判決不備理由情形
      。
　　⒉核諸上訴意旨㈡所載，屬原審取捨證據、認定事實之職權行
      使範疇，上訴人據此指摘原判決違背法令，依前揭說明，
      顯不可採。
四、綜上所述，本件上訴人之上訴為無理由，爰依民事訴訟法第
    436條之29第2款規定，不經言詞辯論，逕以判決駁回。
五、本件第二審裁判費為新臺幣1,500元，應由上訴人負擔，爰
    確定第二審訴訟費用額如主文第2項所示。
六、據上論結，本件上訴無理由，依民事訴訟法第436條之32第1
    項、第2項、第436條之19第1項、第449條第1項、第436條之
    29第2款、第78條，判決如主文。
中　　華　　民　　國　　110 　年　　6 　　月　　15　　日
                  民事第四庭    審判長法　官  陳瑞水
                                      法  官  許嘉仁
　　　　　　　　　　　　　　　　　　　法  官  徐沛然
以上正本係照原本作成。
本件不得上訴。
中　　華　　民　　國　　110 　年　　6 　　月　　15　　日
                            　　　    書記官　蔡明株